臺灣臺中地方法院刑事判決　　　　　　　　　　　　　九十年度訴字第三六一號
　　公　訴　人　臺灣台中地方法院檢察署檢察官
　　被　　　告　甲○○
右列被告因偽造文書等案件，經檢察官提起公訴（八十九年度偵緝字第四五四號），
本院判決如左：
    主  文
甲○○共同連續行使偽造私文書，足以生損害於公眾及他人，累犯，處有期徒刑參年
。
    事  實
一、甲○○（綽號陳哥）前於民國（下同）八十四年間曾犯詐欺罪，經法院判處有期
    徒刑一年六月確定，並於八十五年八月廿日執行完畢。詎甲○○仍不知警惕，而
    於八十七年十月初，與吳泰均（另併案由本院審理中）、乙○○、綽號「麥克」
    、綽號「蔣哥」、化名「王化政」、化名「李俊傑」等成年人，基於意圖為自己
    不法所有之共同概括犯意聯絡，先行由甲○○以每日支付零用金新台幣（下同）
    二、三百元之代價向明知係供作虛設公司之人頭使用之乙○○（業已經判處有期
    徒刑一年六月確定）索取身分證，暨由吳泰均提供彭子旺、曹英裕、盧春風、徐
    建成（彭、曹二人為不知情，盧、徐二人則不詳）等人之身分證影本，再以乙○
    ○擔任設於臺中市○○區○○路二段二六二號四樓之十「利慶科技有限公司（以
    下簡稱利慶公司）」之掛名負責人，而未經彭子旺、曹英裕之同意或授權，擅自
    將彭子旺、曹英裕列名為利慶公司之股東，並冒用渠等之名義填具申請書向台灣
    省政府建設廳申辦利慶公司之設立登記、及向台中市政府申辦利慶公司之營利事
    業登記，致該等機關之承辦公務人員均不知有偽，而分別於八十七年十月七日、
    十月八日辦理登記完竣，並發給公司執照、營利事業登記證，足以生損害於彭子
    旺、曹英裕二人，及損害台灣省政府建設廳、台中市政府對於公司、營利事業登
    記與管理之正確性。甲○○等人旋利用利慶公司之名義，連續分別於：
    (一)、八十七年十一月十六日，由化名「李俊傑」之人向佳能企業股份有限公司臺
        中分公司（以下簡稱佳能台中分公司）詐購影印機一台、總價五萬三千元，
        且簽發付款人：臺中市第五信用合作社水湳分社、票號：ＡＣ000000
        0號、帳號：一○○六六二之八號、發票日：八十八年一月二十五日、發票
        人：利慶科技有限公司─乙○○、面額：五萬三千元之支票一紙予佳能臺中
        分公司收執以取信之，致使佳能臺中分公司陷於錯誤，而依約交貨予利慶公
        司。
    (二)、八十七年十一月十日、十一日，由化名「王仁政」之人向臺灣亞銳士股份有
        限公司（以下簡稱台灣亞銳士公司）詐購電腦產品二批、總價十八萬五千九
        百五十五元，且簽發付款人：臺中市第五信用合作社水湳分社、票號：ＡＣ
        0000000號、帳號：一○○六六二之八號、發票日：八十七年十二月
        三十日、發票人：利慶科技有限公司─乙○○、面額：十八萬五千九百五十
        五元之支票一紙予臺灣亞銳士公司收執以取信之，致使臺灣亞銳士公司陷於
        錯誤，而依約交貨予利慶公司。
    (三)、八十七年十一月六日、十七日、二十五日，由化名「王仁政」及「李俊傑」
        之人向所羅門股份有限公司（以下簡稱所羅門公司）詐購七十七台Ｃ─ＮＥ
        Ｔ三六ＸＣＤ─ＲＯＭ─一二八ＸＢＵＦＦＥＲ等電腦週邊產品、總價三十
        萬零四千九百二十元，致使所羅門公司陷於錯誤，而依約交貨予利慶公司。
    (四)、八十七年十月二十八日起至同年十一月六日，向精技電腦股份有限公司（以
  下簡稱精技公司）詐購電腦設備四批、總價三十一萬三千四百九十九元，致
        使精技公司陷於錯誤，而依約交貨予利慶公司。嗣利慶公司於收得上開公司
        之貨品後，隨即於八十七年十一月廿六日關門停止營業，佳能台中分公司、
        臺灣亞銳士公司、所羅門公司、精技公司等受害公司均因追索無門，而受有
        損害。
二、案經佳能台中分公司、臺灣亞銳士公司、所羅門公司、精技公司訴請臺灣臺中地
    方法院檢察署檢察官偵查起訴。
    理  由
一、訊據被告甲○○矢口否認有前揭犯行，辯稱：伊原本是上慶工程行的負責人，利
    慶公司本已準備好資金要買二部挖土機，要處理彰化垃圾場的整理工作，吳泰均
    也說要出資二百萬元，剛好乙○○因竊案收押，吳泰均就不肯出資，而無法購買
    挖土機，這樣公司就關門了，利慶公司實際是由吳泰均和「麥克」在經營，伊並
    不知道該公司經營情形等語。查本件同案被告乙○○，於台灣台中地方法院檢察
    署檢察官另案八十八年偵字第二○九七號案件，八十八年三月十一日偵查中供稱
    ：「我是負責人」、「我是人頭」、「是經由林傳銘介紹給台北一位陳大哥，我
    身分證拿給他，共用我身分證開了五、六家公司」、「一天才二、三百元而已，
    是陳大哥叫朋友拿給我的，並說年底會拿四十五萬元給我，但我沒拿到」。另於
    八十八年三月十五日借提偵訊時亦供稱；「林傳銘指稱「陳大哥」為甲○○」。
    林傳銘於八十八年三月十五日檢察官偵查中於經詢及是否認識「陳大哥」時亦供
    稱：「我認識，就是甲○○」。再乙○○於八十八年三月二十六日偵查中並供稱
    ：「陳大哥就是甲○○，共在六家銀行開戶，支票是甲○○拿走的，我的身分證
    現尚在甲○○那邊」。且被告於八十九年十月八日檢察官偵查中亦自承：「是林
    傳銘介紹乙○○給我，而我交給乙○○的錢，亦由林傳銘轉交」。足見利慶公司
    是由被告申辦，被告亦為主要參與業務之人。而共同被告乙○○因本件被利用為
    掛名負責人，並以「利慶公司」名義向廠商進貨詐欺之同一事實案件，亦經台灣
    台中地方法院檢察署八十八年度偵字第二○九七號、第二一一七號、第一○八四
    七號、第一二六六四號案件偵查起訴、經本院八十八年度易字第二五七五號案件
    ，與台灣高等法院台中分院八十八年度上易字第三一二三號，判處有期徒刑一年
    六月確定在案，並有上開起訴書、判決書影本在卷可憑。另被害人等確分別受有
    如事實欄所載之損害亦據被害人臺灣亞銳士公司職員陳錦標、被害人所羅門公司
    職員邵榮文、被害人佳能台中分公司職員李興傑、被害人精技公司職員楊宏文等
    分別於偵查中，及佳能台中分公司職員李俊機於本院審理中到庭指述受害情節綦
    詳，此外，復有經濟部公司執照、公司登記事項卡、營利事業登記證影本各一份
    ，臺灣亞銳士公司出具之出貨單影本二份、支票及退票理由單影本一份，所羅門
    公司出具之出貨單影本三份、統一發票影本四紙，佳能台中分公司出具之統一發
    票暨貨品簽收單影本一份、支票及退票理由單影本一份，精技公司出具之發票及
    銷貨單影本四張、付款條件協議書影本一件在卷可稽，本件事證明確。被告上開
    所辯，顯為卸責之詞，不足採信，其犯行堪予認定。
二、核被告甲○○所為，係犯刑法第二百十四條明知為不實事項而使公務員登載於職
    務上所掌之公文書、第二百十六條、第二百十條行使偽造私文書、第三百三十九
    條第一項之詐欺取財罪。被告以一行為同時偽造彭子旺、曹英裕二人之公司與營
    利事業申請資料，進而持以行使，其偽造行為應為行使行為所吸收，不另論罪，
    又被告先後多次行使偽造私文書、使公務員登載不實及詐欺犯行，各時間緊接，
    及犯罪構成要件相同，顯均係基於概括犯意而為之，皆依連續犯論以一罪，及依
    法加重其刑；再被告所犯刑法第二百十四條明知為不實事項而使公務員登載於職
    務上所掌之公文書、第二百十六條、第二百十條行使偽造私文書、第三百三十九
    條第一項之詐欺取財罪間，有方法結果之牽連關係，應從一重之行使偽造私文書
    罪處斷。被告與吳泰均、乙○○、綽號「麥克」、綽號「蔣哥」、化名「王仁政
    」、化名「李俊傑」等成年人彼此間，就上開行使偽造私文書、詐欺取財犯行，
    有犯意聯絡及行為分擔，均為共同正犯。又被告前於八十四年間曾因犯詐欺罪，
    經法院判處有期徒刑一年六月確定，於八十五年八月廿日執行完畢，此有台灣高
    等法院被告全國前案紀錄表一份附卷可稽，其於五年之內再犯本案之罪，係屬累
    犯，亦應依法遞加重其刑。爰審酌公訴人以被告係屬主謀，具體求處被告處有期
    徒刑三年，及被告犯後矢口否認犯行，且詐欺優良廠商，嚴重危害社會經濟安定
    ，所詐得之貨品價值菲淺，惡性係屬重大等情及其他一切情狀，量處有期徒刑三
    年。
據上論斷，應依刑事訴訟法第二百九十九條第一項前段，刑法第二十八條、第五十五
條、第五十六條、第二百十條、第二百十六條、第二百十四條、第三百三十九條第一
項、第四十七條，罰金罰鍰提高標準條例第一條前段，判決如主文。
中      華      民      國      九十一    年    一    月      九      日
                                        法  官   柯崑輝
右正本證明與原本無異。
如不服本判決，應於送達後十日內向本院提出上訴狀 （須附繕本） ，上訴於台灣高等
法院台中分院。
                                        書記官
中      華      民      國      九十一    年    一    月      九      日
附錄論罪科刑法條
中華民國刑法第二百一十條偽造、變造私文書，足以生損害於公眾或他人者，處五年
以下有期徒刑。
中華民國刑法第二百一十四條
明知為不實之事項，而使公務員登載於職務上所掌之公文書，足以生損害於公眾或他
人者，處三年以下有期徒刑、拘役或五百元以下罰金。
中華民國刑法第二百一十六條
行使第二百十條至第二百十五條之文書者，依偽造、變造文書或登載不實事項或使登
載不實事項之規定處斷。
中華民國刑法第三百三十九條第一項
意圖為自己或第三人不法之所有，以詐術使人將本人或第三人之物交付者，處五年以
下有期徒刑、拘役或科或併科一千元以下罰金。
